臺灣苗栗地方法院刑事裁定              100年度聲字第569號
聲  請  人
即  被  告  黃圓映
            黃鎂銀
上列聲請人即被告因違反銀行法等案件（100 年度金重訴字第1
號），聲請暫時解除部分扣押款，本院裁定如下：
    主  文
聲請駁回。
    理  由
一、聲請意旨略以：被告黃圓映、黃鎂銀曾於民國97年4 月28日
    分別與訴外人紘琚建設股份有限公司（下稱紘琚公司）簽立
    三戶房地預定買賣契約，各契約皆分41期繳款，並各已支付
    33期價款；被告黃圓映另以自己及他人名義，於96年2 月9
    日與大陸建設股份有限公司（下稱大陸公司）簽立三戶房地
    及六戶停車位之預定買賣契約，各契約僅餘尾款尚未給付。
    而被告先前因案被羈押後，紘琚公司、大陸公司已數次發函
    催告繳納後續價款，否則將與被告解除契約並沒收已繳納之
    價款，或以違約之相關規定辦理。又被告2 人名下財產及上
    開對於紘琚公司、大陸公司未來之房地移轉請求權，均經檢
    方扣押在案，今檢方起訴認定紅富海集團自92年以後所收之
    存款係在支付存款戶之利息，故扣押之現款，本應發還被害
    人（存款戶），自不屬得沒收之物，其扣押於法未合。且起
    訴書亦認定被告將所收之存款用以購買前開不動產投資，則
    被告因購買不動產而支付予紘琚公司、大陸公司之價款，現
    已非屬被告所有，而該不動產係以存款戶之存款所作之投資
    ，應依法發還被害人，亦非得沒收之物。然若任紘琚公司、
    大陸公司以逾期未繳納價款為由解除契約，勢必造成已繳納
    之價款遭紘琚公司、大陸公司沒收，及被告因解除契約而喪
    失房地移轉請求權之局面，此不僅使鈞院無從判決沒收，亦
    影響被害人之權益甚鉅。為此，請准暫時解除部分扣押之現
    金，容被告支付餘款予紘琚公司、大陸公司，取得完整之房
    地移轉請求權，日後以高價轉賣變現後，再直接匯入指定帳
    戶，供日後發還被害人，以維護被害人之權益等語。
二、按可為證據或得沒收之物，得扣押之，刑事訴訟法第133 條
    第1 項定有明文；又按扣押物若無留存之必要者，不待案件
    終結，應以法院之裁定或檢察官命令發還之；其係贓物而無
    第三人主張權利者，應發還被害人，刑事訴訟法第142 條第
    1 項亦定有明文。而所謂扣押物無留存之必要者，乃指非得
    沒收之物，且又無留作證據之必要者，始得依前開規定發還
    。
三、經查，本件被告黃圓映、黃鎂銀、林鑫溢等人違反銀行法等
    案件（100 年度金重訴字第1 號），前經臺灣苗栗地方法院
    檢察署檢察官於偵查中，發函向起訴書附表4 所載之永豐商
    業銀行蘭雅分行等金融機構，扣押被告黃圓映等人之存款帳
    戶款項（詳細之戶名、帳號、發函扣押日期及文號、受文者
    函覆日期、扣押金額等，均如起訴書附表4 編號1-42所載）
    ；另並在被告黃圓映、黃鎂銀居住之臺北市○○區○○路57
    之5 號扣得新臺幣（下同）400,416,800 元之現金（詳如起
    訴書附表7 編號19-22 所載）。而前開帳戶內之存款及扣得
    之現金，依檢察官起訴意旨，認係被告黃圓映、黃鎂銀、林
    鑫溢等人共同違反銀行法向不特定人收受存款所取得之錢財
    ，且與被告3 人為掩飾、隱匿犯罪所得之洗錢犯行有關，均
    係可證明被告犯罪之證據，顯與本案具有關聯性；檢察官復
    認定前開財物屬被告違反銀行法第29條、第125 條犯罪所得
    之物，依銀行法第136 條之1 規定：「犯本法之罪，因犯罪
    所得財物或財產上利益，除應發還被害人或得請求損害賠償
    之人外，屬於犯人者，沒收之。如全部或一部不能沒收時，
    追徵其價額或以其財產抵償之」，是如本院審理結果認被告
    成立犯罪，勢必審酌該帳戶內之存款及扣得之現金是否為依
    法應沒收之物，揆諸首揭規定，自得扣押之。再者，本院斟
    酌本案目前仍在審理中，尚未審結，相關案情仍有待釐清，
    前開扣押物既經檢察官列為本案之證據，為審理需要及保全
    證據，認仍有繼續扣押留存之必要，尚難先行裁定發還或解
    除扣押命令。
四、綜上所述，聲請人聲請暫時解除部分扣押款，為無理由，應
    予駁回。至聲請人與紘琚公司、大陸公司間之房地預售契約
    所涉之違約問題，應由聲請人自行與各該公司協調或另循民
    事途徑解決，附此敘明。
五、依刑事訴訟法第220條，裁定如主文。
中    華    民    國   100    年    7     月    19    日
                  刑事第三庭  審判長法  官  柳章峰
                                    法  官  許蓓雯
                                    法  官  顏苾涵
以上正本與原本無異
如不服本裁定應於送達後5日內向本院提出抗告狀
中    華    民    國   100    年    7     月    19    日
                                    書記官  涂村宇